臺灣嘉義地方法院刑事判決　　　　 96年度交易更(一)字第1號
公　訴　人　臺灣嘉義地方法院檢察署檢察官
被　　　告　甲○○
上列被告因過失傷害案件，經檢察官聲請簡易判決處刑（95年度
偵字第8696號），本院認不宜以簡易判決處刑，改以通常程序審
理於民國96年2月27日以96年度交易字第60號判決公訴不受理後
，經檢察官上訴，由台灣高等法院於民國96年5月1日以96年度交
上易字第230號判決撤銷原判決，發回本院後，判決如下：
    主  文
本件公訴不受理。
    理  由
一、聲請簡易判決處刑意旨略以：告訴人乙○○於民國（下同）
    95年5月2日晚上，駕駛車牌號碼1417－MR號自用小客車載友
    人NGUYEN THI LAN（中文譯名：阮氏蘭，下稱阮氏蘭）、
    TRIN HTH I XLIAN（中文譯名：鄭氏春，下稱鄭氏春）沿嘉
    義縣太保市○○里○○○○道可通行之慢車道（當時該聯絡
    道雙向快車道均封閉未通車）由西向東方向行駛，於同日21
    時40分許，途經該聯絡道4.36公里處，原應注意汽車行駛時
    ，駕駛人應注意車前狀況，隨時採取必要之安全措施且因該
    處雙向快車道正封閉中，不得任意超速行駛，而依當時天候
    陰、夜間有照明、路面溼潤、無缺陷、視距良好，又無任何
    不能注意情事，詎告訴人竟未注意車前狀況，反而以時速約
    75公里左右（該處速限為時速40公里）速度超速行駛，適有
    被告甲○○駕駛車牌號碼9028－JH號自用小客車後載友人陳
    蔡阿英、岳母蕭周阿氣沿產業道路由北往南駛至前揭交岔路
    口，因該處係無號誌之交岔路口，而被告疏未注意車前狀況
    ，於行經無號誌之交岔路口處，左方車未暫停讓右方車先行
    ，造成告訴人所駕駛之上開車輛煞車不及撞上被告車輛之右
    側車門，故阮氏蘭因而受有頭部外傷、顱腦損傷送醫急救不
    治死亡，而蕭周阿氣則因頭部外傷、腦出血經送醫急救仍不
    治死亡（關於告訴人及被告造成阮氏蘭、蕭周阿氣過失致死
    部分罪嫌，業經臺灣嘉義地方法院檢察署檢察官以95年度偵
    字第7535號案件為不起訴處分），告訴人則受有右膝後十字
    韌帶斷裂之傷害。案經告訴人提出告訴，因認被告所為，係
    犯刑法第284條第1項前段之過失傷害罪嫌等語。
二、按告訴乃論之罪，未經告訴者，應諭知不受理之判決，刑事
    訴訟法第303條第3款定有明文。所謂「未經告訴」，係指未
    經合法告訴之意，包括依法不得告訴及告訴不合法。次按由
    鄉鎮市調解委員會調解成立，並經法院核定後，當事人就該
    事件不得再行告訴，鄉鎮市調解條例第27條第1項亦規定甚
    明。
三、經查：
(一)、本件聲請簡易判決處刑書認被告涉犯刑法第284條第1項之過
    失致傷害罪，依同法第287條前段之規定，須告訴乃論。
(二)、本件告訴人乙○○於95年10月18日向臺灣嘉義地方法院檢察
    署告訴被告甲○○涉嫌過失傷害罪（見95他字第2077號卷）
    等情，合先敘明。
(三)、惟告訴人及被告因本件事故所生糾紛，業於95年5月22日經
    嘉義縣朴子市調解委員會調解成立，並由本院核定在案，有
    嘉義縣朴子市調解委員會95年民調字第39號調解書在卷足憑
    。再者，依調解書之記載，告訴人為上開調解事件之聲請人
    ，被告則為對造人，顯然係調解事件之當事人無疑。
(四)、系爭調解書除記載賠償死者及車損部分外，第六點另記載：
    「兩造均願拋棄其餘民事請求」等情，且經函詢本件調解範
    圍，經嘉義縣朴子市公所函覆：本案於調解當日，原告乙○
    ○未告知有受傷之情事，暨於調解成立後，經向兩造當事人
    朗讀時有特別告知簽定調解書後將拋棄其餘民事賠償請求權
    ，雙方並無異議，才簽定調解書等情，有該所96年1月12日
    朴市民字第0960000778號函文附卷可稽（見本院96嘉交簡字
    第28號卷第13頁），益證告訴人於簽立系爭調解書時，已確
    認並同意系爭調解書所載之調解條件，足認告訴人已與被告
    達成調解。至於調解書第六點固係記載：「兩造均願拋棄其
    餘民事請求」，似僅涉及民事求償部分，惟鄉鎮市調解條例
    第27條第1項係規定：「調解經法院核定後，當事人就該事
    件不得再行起訴、告訴或自訴。」，限制訴訟權所涵攝之範
    圍及迴旋空間除包含民事起訴求償外，尚含刑事告訴、自訴
    ；又自該段法文語意脈絡觀之，調解如經法院核定，原則上
    不限定其調解內容為何，均不許再提起告訴，況如認告訴人
    除民事起訴求償外，仍得就刑事責任部分提出告訴，亦不免
    與調解定紛止爭，一次解決紛爭之本旨有悖。
(五)、揆諸前開說明，告訴人於該調解經本院核定後，已不得再就
    本件事故提出告訴。告訴人嗣於95年10月18日口頭向臺灣嘉
    義地方法院檢察署檢察官提出告訴，其告訴仍非適法，應為
    不受理之論知。
四、據上論斷，依刑事訴訟法第452條、第303條第3款、第307條
    ，判決如主文。
中　　華　　民　　國　　96　　年　　8 　　月　　31　　日
                    刑事第五庭  審判長  法  官  林信旭
                                        法  官  張道周
                                        法　官　洪嘉蘭
上列正本證明與原本無異。
如不服本判決，應於判決送達後十日內向本院提出上訴狀，上訴
書狀依法應敘述具體理由，如未敘述具體理由者，應於上訴期間
屆滿後二十日內補提理由書於本院（均應附繕本）。告訴人或被
害人如對於本判決不服者，應具備理由請求檢察官上訴，其上訴
期間之計算係以檢察官收受判決正本之日期為準。
中　　華　　民　　國　　96　　年　　8 　　月　　31　　日
                                    　　書記官　吳明蓉
